臺灣高等法院刑事判決
109年度上訴字第4462號
上  訴  人  
即  被  告  張碧芳


選任辯護人  王彥迪律師(法扶律師)          
上  訴  人  
即  被  告  林芓龍


選任辯護人  林邦棟律師(法扶律師)          
上列上訴人等因違反毒品危害防制條例案件，不服臺灣臺北地方
法院109年度訴字第667號，中華民國109年10月16日第一審判決
（起訴案號：臺灣臺北地方檢察署109年度偵字第16372號），提
起上訴，本院判決如下：
    主  文
原判決撤銷。
張碧芳共同販賣第三級毒品，處有期徒刑參年捌月。扣案之IPHO
NE6行動電話壹支沒收，未扣案之犯罪所得新臺幣貳仟元沒收，
於全部或一部不能沒收或不宜執行沒收時，追徵其價額。
林芓龍共同販賣第三級毒品，處有期徒刑參年陸月。
    犯罪事實
一、張碧芳、林芓龍均明知愷他命係毒品危害防制條例所列管之
    第三級毒品，竟意圖營利，共同基於販賣第三級毒品之犯意
    ，由張碧芳於民國109年5月16日下午5時2分，以所有IPHONE
    6行動電話內之微信通訊軟體為聯繫工具，與丁家騏議定買
    賣愷他命後，由林芓龍於同日下午6時7分至12分間，在新北
    市○○區○○路○段000巷00弄00號前，交付愷他命1包與丁家騏
    並收取價款新臺幣（下同）2,000元，林芓龍再將該筆款項
    交回與張碧芳，而共同販賣愷他命與丁家騏。嗣警掌握線報
    ，得悉張碧芳、林芓龍上開販賣愷他命與丁家騏之事證，於
    109年6月1日持拘票將張碧芳、林芓龍拘提到案，並扣得張
    碧芳上開所有聯繫用之行動電話1支，張碧芳、林芓龍並於
    偵查及審理時自白犯罪，而查悉上情。　　
二、案經新北市政府警察局新店分局報告臺灣臺北地方檢察署檢
    察官偵查後起訴。
    理  由
一、證據能力部分：下列援引為本件犯罪事實之證據，就上訴人
    即被告張碧芳、林芓龍之自白，張碧芳、林芓龍均未爭執其
    等陳述之任意性（見本院卷第168頁），且又有其他事證足
    以補強此等自白確屬真實可信，自有證據能力。次按刑事訴
    訟法第159條之5立法意旨，在於確認當事人對於傳聞證據有
    處分權，得放棄反對詰問權，同意或擬制同意傳聞證據可作
    為證據，屬於證據傳聞性之解除行為，如法院認為適當，不
    論該傳聞證據是否具備刑事訴訟法第159條之1至第159條之4
    所定情形，均容許作為證據，不以未具備刑事訴訟法第159 
    條之1至第159條之4 所定情形為前提。此揆諸「若當事人於
    審判程序表明同意該等傳聞證據可作為證據，基於證據資料
    愈豐富，愈有助於真實發見之理念，此時，法院自可承認該
    傳聞證據之證據能力」立法意旨，係採擴大適用之立場。蓋
    不論是否第159條之1至第159條之4所定情形，抑當事人之同
    意，均係傳聞之例外，俱得為證據，僅因我國尚非採澈底之
    當事人進行主義，故而附加「適當性」之限制而已，可知其
    適用並不以「不符前四條之規定」為要件（最高法院104年
    度第3次刑事庭會議決議意旨參照）。本判決所引用其餘供
    述或非供述證據之證據能力，檢察官、張碧芳、林芓龍及其
    等辯護人於言詞辯論終結前均未爭執其證據能力，（見本院
    卷第165至168頁），本院審酌上開證據調查製作時之情況，
    並無違法不當之情事，認以之作為證據應屬適當，揆諸前揭
    說明，自均具有證據能力。
二、上開犯罪事實，迭據張碧芳、林芓龍於警詢、偵查、原審及
    本院審理時自白不諱（見109年度他字第6710號卷第74、88
    、209、212、213頁，原審卷第118頁，本院卷第169頁），
    核與購買毒品之丁家騏於警詢及及偵查中陳述購買愷他命之
    過程相符（見109年度他字第6710號卷第91至99、103至106
    、107至112、217至219頁），並有丁家騏行動電話內上開聯
    繫交易過程之微信截圖、張碧芳行動電話內上開聯繫交易過
    程之對話照片、交易現場之監視器畫面照片等附卷可稽（見
    109年度他字第6710號卷第146至148、149至154、155至177
    頁），以及張碧芳所有上開聯繫用之行動電話1支扣案可資
    佐證，又丁家騏與張碧芳、林芓龍間並無特殊情誼，純係因
    毒品所需才會與之聯繫往來，張碧芳、林芓龍竟願意耗費一
    己之勞力、時間，刻意前來完成交易，可見上開有償交易，
    確實有利可圖，其等才會鋌而走險犯罪，此也與張碧芳自承
    因販賣愷他命給丁家騏有賺取差價200元等語之客觀實情相
    符，是本件主觀上有營利之意圖，亦可認定。綜此足以佐證
    張碧芳、林芓龍之任意性自白確與事實相符，其等有共同販
    賣第三級毒品之犯罪事實，可以認定，應依法論科。　
三、查被告行為後，毒品危害防制條例於109年1月15日修正，同
    年7月15日生效施行，本次修正理由係考量製造、運輸、販
    賣毒品所獲取之高利潤係驅使不法之徒前仆後繼從事該等行
    為之重要原因，是除透過刑法沒收新制擴大沒收範圍以澈底
    剝奪其犯罪所得外，如提高對該等行為所科之罰金，進一步
    增加其犯罪成本，更能有效達到防制毒品擴散之目的，爰修
    正提高罰金刑，故比較修正前、後規定之結果，自以修正前
    之規定較為有利，依刑法第2條第1項前段之規定，應適用行
    為時即修正前毒品危害防制條例第4條第3項之規定。是核張
    碧芳、林芓龍上開所為，均係犯修正前毒品危害防制條例第
    4條第3項之販賣第三級毒品罪。張碧芳、林芓龍間有犯意聯
    絡及行為分擔，為共同正犯。張碧芳、林芓龍於偵查及審理
    時均自白犯罪，已如前述，依前揭比較結果，既應適用修正
    前之規定，基於法律整體適用不得割裂原則，有關毒品危害
    防制條例第17條第2項偵審中自白之減刑事由，亦應適用修
    正前之規定，予以減輕其刑。林芓龍之辯護人主張林芓龍有
    供出自己施用毒品之來源，應有毒品危害防制條例第17條第
    1項之減刑事由云云。按毒品危害防制條例第17條第1項所謂
    之毒品來源，係指其持有之毒品從何而來之情形，既不包含
    不相干之他人所持有毒品之來處，亦僅指在其案發前之毒品
    來源，而不含案發後、遭通緝，緝獲前另犯毒品案之另外新
    來源，此為各別行為、分別處罰之當然法理（最高法院100
    年度台上字第1066號判決意旨參照）。本件是張碧芳與丁家
    騏議定愷他命之交易，林芓龍僅是依指示分擔將毒品交給丁
    家騏並收取價款之行為，已如前述，按上說明，林芓龍自應
    供出張碧芳出售與丁家騏之毒品來處，始合於毒品危害防制
    條例第17條第1項之規定，是林芓龍即使有供出為了自己施
    用而購入之毒品來源，究與上開減刑規定不符。至於辯護人
    所援引之最高法院103年第6次刑事庭會議決議，該決議之前
    提事實為製造毒品者被查獲後，有供出製造毒品之原料，或
    者是提供技術、資金、場地及必要設備，或供出前階段製毒
    者之相關資料，因而查獲上述之他人者而言。辯護人所援引
    之最高法院109年度台上字第4148號判決，則是指共同正犯
    間，除因其等提供毒品來源之情資，各自揭發不同毒品來源
    之正犯或共犯，或同時或雖異時提供同一毒品上游之相同事
    證，然有調（偵）查犯罪權限之公務員尚未因其中之單一線
    索而發動調（偵）查者外，倘偵查機關能因其等各自線索查
    獲其他正犯或共犯，仍係基於共同正犯之個人功勞。只有在
    各共同正犯分別提供毒品上游不同之具體事證（如其中1名
    提供毒品上游者姓名、另1名則提供該人之連絡電話等），
    使有調（偵）查犯罪之公務員得以綜合各共同正犯間提供之
    情資發動調（偵）查並破獲同一毒品來源時，此時各該共同
    正犯始得「福禍與共」同享上開條例第17條第1項減、免其
    刑規定之寬典而言。是上開決議或是判決之前提事實，俱與
    本案之事實不同，無從在本案中比附援引。是林芓龍辯護人
    此部分之主張，並不足採。
四、原審因予論罪科刑，固非無見。惟毒品危害防制條例於98年
    5月20日修正公布已於第11條第5項增列「持有第三級毒品純
    質淨重20公克以上者，處3年以下有期徒刑，得併科30萬元
    以下罰金。」之規定，是現行法就持有第三級毒品超過純質
    淨重20公克以上者，已增列刑罰之規定。本件所販賣之愷他
    命，金額僅2,000元，卷內亦無證據證明販賣之數量已達純
    質淨重20公克以上，則就本件販賣前持有第三級毒品部分，
    並無上揭刑罰之適用。然原審判決理由卻論述販賣第三級毒
    品愷他命前持有該毒品之低度行為應為販賣之高度行為所吸
    收，不另論罪云云（見原判決第2項），法律適用即有違誤
    。科刑之判決書其宣示之主文，與所載之事實及理由必須互
    相適合，否則即屬理由矛盾，其判決當然為違背法令（最高
    法院64年台上字第893號判決要旨參照）。原判決事實及理
    由既已認定張碧芳、林芓龍係共同販賣第三級毒品，然主文
    就此並未一併記載。原判決主文記載本件販賣毒品之犯罪所
    得為如「附表編號2」所示，但理由卻記載「附表二編號5」
    所示為販賣毒品之犯罪所得（見原判決第3頁），且原判決
    並無所謂「附表二」之內容。原判決有如前述主文、事實、
    理由不一致之情形，有判決理由矛盾之違法。張碧芳、林芓
    龍上訴意旨，均主張應再依刑法第59條規定酌減其刑，且原
    審量刑過重云云，林芓龍另主張其僅係依張碧芳指示交付毒
    品並收取價款，所得款項均交給張碧芳，原審對其量處之刑
    度，竟與張碧芳甚為接近，不符合比例及平等原則，且原審
    未將其有供出自己施用毒品之來源作為量刑事由考量云云。
    然刑法第59條之規定，係裁判上之酌減，乃法院於職權範圍
    內得為酌定之事項，除其裁量權之行使，明顯違反比例原則
    外，不得任意指為違法。原審就此已說明：毒品之危害，除
    侵害施用者之身心健康外，並造成整體國力之實質衰減，復
    因毒品施用者為取得購買毒品所需之金錢，亦衍生家庭、社
    會治安問題，因此政府近年來為革除毒品之危害，除於相關
    法令訂定防制及處罰之規定外，並積極查緝毒品案件，復在
    各大媒體廣泛宣導反毒，被告2人對此自不能諉為不知，出
    售毒品造成毒品在社會上擴散，足以危害他人身心健康，復
    查無被告2人有何特殊之原因或環境而犯罪，在客觀上足以
    引起一般人同情之處，且被告2人已適用修正前毒品危害防
    制條例第17條第2項之規定減輕其刑，已無即使科以該減輕
    後之最低刑度仍嫌過重之情形，因此，認均無再依刑法第59
    條減輕其刑之必要等語（見原判決第3頁）。是原審業已說
    明其裁量審酌之依據，並無明顯違反比例原則之恣意情事，
    按上說明，自難遽指有何違法之處。又刑之量定，屬為裁判
    之法院得依職權自由裁量之事項，苟其量刑已以行為人之責
    任為基礎，並斟酌刑法第57條各款所列情狀，在法定刑度內
    ，酌量科刑，無顯然失當或違反公平、比例及罪刑相當原則
    者，亦無偏執一端，致明顯失出失入情形，自不得指為違法
    。又量刑係法院就個案犯罪之整體評價，故判斷量刑當否，
    亦應就判決之整體而綜合觀察，不可摭拾其中片段，或以單
    一量刑因子，遽予指摘量刑不當（最高法院108年度台上字
    第403號判決意旨參照）。查，原判決已於理由內具體說明
    其量刑審酌事由（見原判決第3頁），顯已就刑法第57條科
    刑事由之一切情狀整體評價，所為刑之量定，客觀上既未逾
    越法定刑度，又無悖於前述量刑原則。而行為人本案參與之
    具體犯行情節，以及個人屬性，此等科刑事由俱異，是林芓
    龍自無從比附援引張碧芳之量刑情形，據以指摘原審對其刑
    之量定不當。又林芓龍所述供出己身施用毒品之來源，僅屬
    於整體量刑之一項參考因素，按上說明，不能僅執個別單一
    量刑審酌事由，遽指原審整體之裁量判斷有何不當之處。更
    遑論販賣第三級毒品罪，法定刑度為有期徒刑7年，本件有
    如前述減刑事由，最低刑度為有期徒刑3年6月，
　　則原審對張碧芳量處有期徒刑3年8月、林芓龍量處有期徒刑
    3年6月，均為從輕裁量，難認有何過苛不當之情。林芓龍上
    訴仍主張其符合毒品危害防制條例第17條第1項之規定云云
    ，並無理由。是張碧芳、林芓龍之上訴並無理由，但原判決
    有如前述不當之處，應予撤銷改判。爰審酌張碧芳、林芓龍
    均正值青壯，不思循正當途徑獲取財物，卻為一己私利為本
    案販賣第三級毒品犯罪，價值觀念嚴重偏差，所為實應嚴懲
    ，惟念及始終自白犯罪，且販賣之對象僅有1人，販賣之次
    數僅有1次，販賣所得之金額非鉅等一切情狀，分別量處如
    主文第2、3項所示之刑。扣案之行動電話1支，為張碧芳所
    有聯繫販賣毒品之用，應依毒品危害防制條例第19條第1項
    之規定，在其所犯販賣毒品之罪項下宣告沒收，本次販賣毒
    品所得，是林芓龍收取後交與張碧芳，已據認定如前述，此
    部分雖未扣案，仍應依刑法第38條之1第1項前段、第3項之
    規定，在張碧芳所犯之罪項下宣告沒收，於全部或一部不能
    沒收或不宜執行沒收時，追徵其價額。其餘扣案物經核與本
    案犯罪事實無關，無從在本案中為沒收宣告。　　　
據上論斷，應依刑事訴訟法第369條第1項前段、第364條、第299
條第1項前段，判決如主文。
本案經檢察官黃思源提起公訴，檢察官許祥珍到庭執行職務。
中　　華　　民　　國　　110 　年　　2 　　月　　3 　　日
                  刑事第十四庭  審判長法　官  黃斯偉
                                      法　官  黎惠萍
                                      法　官  許泰誠
以上正本證明與原本無異。
如不服本判決，應於收受送達後20日內向本院提出上訴書狀，其
未敘述上訴之理由者並得於提起上訴後20日內向本院補提理由書
（均須按他造當事人之人數附繕本）「切勿逕送上級法院」。
                                      書記官  朱子勻
中　　華　　民　　國　　110 　年　　2 　　月　　3 　　日
附錄：本案論罪科刑法條全文
修正前毒品危害防制條例第4條
製造、運輸、販賣第一級毒品者，處死刑或無期徒刑；處無期徒
刑者，得併科新臺幣二千萬元以下罰金。
製造、運輸、販賣第二級毒品者，處無期徒刑或七年以上有期徒
刑，得併科新臺幣一千萬元以下罰金。
製造、運輸、販賣第三級毒品者，處七年以上有期徒刑，得併科
新臺幣七百萬元以下罰金。
製造、運輸、販賣第四級毒品者，處五年以上十二年以下有期徒
刑，得併科新臺幣三百萬元以下罰金。
製造、運輸、販賣專供製造或施用毒品之器具者，處一年以上七
年以下有期徒刑，得併科新臺幣一百萬元以下罰金。
前五項之未遂犯罰之。